【裁判字號】    97,交簡上,235
【裁判日期】    980121
【裁判案由】    過失傷害
【裁判全文】
臺灣高雄地方法院刑事判決           97年度交簡上字第235號
上  訴  人  臺灣高雄地方法院檢察署檢察官
被      告  甲○○
上列上訴人即被告因過失傷害案件，不服本院高雄簡易庭中華民
國97年8 月15日97年度審交簡字第1362號所為第一審判決（聲請
簡易判決處刑書案號：臺灣高雄地方法院檢察署97年度偵字第
9508號），提起上訴，本院管轄之第二審合議庭判決如下：
    主  文
原判決撤銷。
甲○○因過失傷害人，處有期徒刑參月，如易科罰金，以新臺幣
壹仟元折算壹日。緩刑貳年。
    事  實
一、甲○○係未考領普通小型車駕駛執照，於民國96年10月13日
    下午，駕駛車號CM-1019 號自用一般小客車沿高雄縣林園鄉
    ○○路東巷由西向東行駛，於該日下午2 時18分許，行經光
    華路東巷與中興路路口右轉中興路之際，本應注意汽車行駛
    時，駕駛人應注意車前狀況，並隨時採取必要之安全措施，
    且支線車道應讓幹線車道先行，轉彎車應讓直行車先行，而
    依當時情形，天候晴，日間自然光線，路面鋪裝柏油，乾燥
    、無缺陷亦無障礙物，且視距良好，並無不能注意之情事，
    竟疏未注意及此，貿然通過上開路口右轉欲往中興路行駛，
    適乙○○騎乘車號577-CCW 號機車於同一時間沿中興路南往
    北行駛至該路口，雙方遂在上開路口發生擦撞，乙○○因而
    受有右膝壓挫傷及左肘擦傷等傷害。
二、案經被害人乙○○訴由高雄縣政府警察局林園分局報告臺灣
    高雄地方法院檢察署偵查起訴。
    理  由
壹、證據能力方面
一、按被告以外之人於審判外之陳述，雖不符前4條之規定，而
    經當事人於審判程序同意作為證據，法院審酌該言詞陳述或
    書面陳述作成時之情況，認為適當者，亦得為證據。當事人
    、代理人或辯護人於法院調查證據時，知有第159條第1項不
    得為證據之情形，而未於言詞辯論終結前聲明異議，視為有
    前項之同意，刑事訴訟法第159條之5定有明文。
二、查本件被告犯罪事實之證據方法，詳如起訴書所引之證據等
    ，詳如：(一)證人即告訴人乙○○於警詢、偵查中具結之證述
    、(二)道路交通事故調查報告表、現場圖、現場照片、(三)長庚
    紀念醫院診斷證明書等證據，被告均同意列入證據方法（見
    本院交簡上字卷第24頁、第46頁），是本院審酌該言詞陳述
    或書面陳述作成時之情況，認為適當，自得採為證據能力，
    先行敘明。
貳、實體方面
一、訊據被告甲○○坦承上開事實不諱，核與證人即告訴人乙○
    ○於警詢、偵查中之指訴相符，復有長庚紀念醫院診斷證明
    書、道路交通事故調查報告表、現場圖、現場照片等在卷可
    考，堪認屬真實。
二、按汽車駕駛人應注意車前狀況，隨時採取必要之安全措施，
    且行駛至無號誌之交岔路口時，支線車道應暫停讓幹線車道
    先行，轉彎車應讓直行車先行，道路交通安全規則第94條第
    3 項及102 條第1 項第2 款、第7 款分別定有明文。本件被
    告駕車自應注意上述道路交通安全規定。而依附卷之交通事
    故現場圖所載，本件肇事路口並無號誌，且被告係自光華路
    東巷右轉中興路，而被告行經之光華路東巷路寬僅3.1 公尺
    ，告訴人行經之中興路之路寬則遠寬於光華路東巷，故被告
    所行駛之光華路東巷為支線；告訴人所行經之中興路為幹線
    。是依上述交通安全規則之規定，被告於行經上開路口右轉
    之際，自應讓直行於幹線車道之告訴人先行；再者，當時天
    候晴、路面乾燥、無缺陷、視距良好，並無不能注意之情事
    ，有道路交通事故調查報告表在卷可考，足見並無不能注意
    之情事，竟疏未注意及此而貿然右轉，以致肇事，顯見被告
    之駕車失當行為顯有過失，且確因而導致告訴人受傷，是其
    過失行為與告訴人之受傷結果間，應具有相當因果關係無疑
    。是以，本件事證已臻明確，被告之犯行應堪認定。
三、核被告甲○○所為，係犯刑法第284 條第1 項前段之過失傷
    害罪，其因無照駕駛汽車，因而肇事致人受傷，應負過失傷
    害之刑事責任，並依道路交通管理處罰條例第86條第1 項規
    定，加重其刑。原審認被告罪證明確，予以論罪科刑，固非
    無見，惟本件被告並未考領相應之汽車駕駛執照乙節，業經
    被告自承在卷（見本院97年度交簡上字第235 號卷【下稱本
    院一卷】第46頁），復有道路交通事故調查報告表（二）、
    高雄縣政府警察局舉發違反道路交通管理事件通知單等在卷
    足憑，原判決未併依道路交通管理處罰條例第86條第1 項規
    定加重其刑，容有未合。上訴人上訴意旨，指摘原判決不當
    ，為有理由，自應由本院予以撤銷改判。爰審酌被告疏未注
    意採取必要之安全措施，致與告訴人所騎乘之機車發生車禍
    而肇事，使告訴人受有傷害，且告訴人因遭逢此次車禍事件
    身心受創，被告自應受有相當程度之刑事非難，惟念及被告
    犯後坦承犯行，態度並非不良，且與告訴人達成和解，有本
    院97年度交簡上附民字第30號和解筆錄附卷為憑（見本院一
    卷第39頁），及告訴人所受之傷勢等一切情狀，量處如主文
    所示之刑，並斟酌本案之犯罪情節，被告之經濟狀況及智識
    程度等情，諭知如主文所示之易科罰金折算標準，以資懲儆
    。
四、另查，被告前未曾受有期徒刑以上刑之宣告，素行尚稱良好
    ，有臺灣高等法院被告前案紀錄表可稽（見本院一卷第14頁
    至第16頁），其因過失而犯本案，致告訴人受有傷害，嗣於
    97年12月18日於本院刑事附帶民事案件程序中，與告訴人成
    立和解，並當庭給付賠償金，告訴人已表示不再追究、原諒
    被告等情，有告訴人撤回告訴聲請狀、本院和解筆錄1 份在
    卷可憑（見本院一卷第38頁至第39頁），被告犯後於本院審
    理時復能坦認犯行，犯後態度良好，深具悔意，茲念其僅因
    一時不慎，致罹刑典，其經此偵、審教訓後，應知所警惕，
    信無再犯之虞。查刑罰固屬國家對於犯罪之人，以剝奪法益
    之手段，所加之公法之制裁，惟其積極目的，則在預防犯人
    之再犯，故對於初犯，惡性未深，天良未泯者，若因偶然觸
    法，即置諸刑獄自非刑罰之目的，是本院斟酌再三，認所宣
    告之刑以暫不執行為適當，爰依刑法第74條第1 項第1 款之
    規定，宣告緩刑2 年，以啟自新。復本院審酌被告所犯情節
    、告訴人所受傷勢、被告業與告訴人和解並給付賠償金等情
    ，認並無對前開對被告所宣告之緩刑附加條件之必要。
據上論斷，應依刑事訴訟法第455 條之1 第1 項、第3 項、第36
9 條第1 項前段、第364 條、第299 條第1 項前段，刑法第284
條第1 項、第41條第1 項前段、第74條第1 項第1 款，道路交通
管理處罰條例第86條第1 項，刑法施行法第1 條之1 ，判決如主
文。
本案經檢察官程明慧到庭執行職務。
中    華    民    國    98    年    1     月    21    日
              刑事第二庭  審判長法  官  簡志瑩
                                法  官  王參和
                                法  官  呂明燕
以上正本證明與原本無異。
不得上訴。
中    華    民    國    98    年    1     月    22    日
                                書記官  陳瓊芳
中華民國刑法第284條
因過失傷害人者，處六月以下有期徒刑、拘役或五百元以下罰金
，致重傷者，處一年以下有期徒刑、拘役或五百元以下罰金。
從事業務之人，因業務上之過失傷害人者，處一年以下有期徒刑
、拘役或一千元以下罰金，致重傷者，處三年以下有期徒刑、拘
役或二千元以下罰金。


司法院資訊處製作；財團法人民間司法改革基金會備份。
